臺灣板橋地方法院刑事判決　　　　　　 100年度訴字第1995號
公　訴　人　臺灣板橋地方法院檢察署檢察官
被　　　告　陳安忠
上列被告因違反稅捐稽徵法等案件，經檢察官提起公訴（100 年
度偵緝字第1293號），因被告於本院準備程序中就被訴事實為有
罪之陳述，經合議庭評議後，裁定由受命法官獨任進行簡式審判
程式，判決如下：
    主  文
陳安忠獨資商業負責人，因獨資商業為納稅義務人以詐術逃漏稅
捐，處有期徒刑參月，如易科罰金以新臺幣壹仟元折算壹日，減
為有期徒刑壹月又拾伍日，如易科罰金以新臺幣壹仟元折算壹日
。又幫助從事業務之人，明知為不實之事項，而登載於其業務上
作成之文書，足以生損害於公眾及他人，處有期徒刑參月，如易
科罰金以新臺幣壹仟元折算壹日，減為有期徒刑壹月又拾伍日，
如易科罰金以新臺幣壹仟元折算壹日。應執行有期徒刑貳月，如
易科罰金以新臺幣壹仟元折算壹日。
    事  實
一、陳安忠為順利辦理貸款，其預見黃建誌請其擔任獨資商業「
    千德針織廠」之名義負責人，而不實際從事業務，該獨資商
    業經辦會計之會計人員可能以虛報薪資、記入帳冊之方式逃
    漏稅捐等情事有所認識，仍基於幫助他人明知為不實之事項
    而記入帳冊之不確定故意，於95年9 月間某日，將其國民身
    分證交予黃建誌，並同意擔任址設新北市○○區○○路387
    號24號「千德針織廠」之名義負責人，而為商業登記法規定
    之商業負責人，負有據實填報各類所得扣繳暨免扣繳憑單（
    下稱扣繳憑單）及申報營利事業所得稅之義務。嗣黃建誌委
    請經辦會計業務之人員基於逃漏「千德針織廠」逃漏營利事
    業所得稅之犯意，明知翟亞崙於95年1 月至12月日並未在「
    千德針織廠」任職，亦未自「千德針織廠」支領任何薪資所
    得，為浮列員工薪資以增加營業成本，竟於96年5 月底報稅
    期限前，在不詳地點，將翟亞崙於95年間薪資所得70萬元之
    不實事項登載於其業務上製作之扣繳憑單私文書，並填載營
    利事業所得稅結算申報書，於96年5 月31日，持前開登載不
    實之扣繳憑單等文件，向財政部臺灣省北區國稅局新莊稽徵
    所申報95年度營利事業所得稅，而行使前揭業務上登載不實
    之文書，並使納稅義務人「千德針織廠」之營業成本增加，
    而以此不正當方法，逃漏「千德針織廠」95年度營利事業所
    得稅17萬5 千元，足以生損害於翟亞崙及稅捐機關核課營利
    事業所得稅及個人綜合所得稅之正確性。
二、案經翟亞崙訴由臺灣板橋地方法院檢察署檢察官偵查起訴。
    理  由
一、按除被告所犯為死刑、無期徒刑、最輕本刑為三年以上有期
    徒刑之罪或高等法院管轄第一審案件者外，於第一次審判期
    日前之準備程序進行中，被告先就被訴事實為有罪之陳述時
    ，審判長得告知被告簡式審判程序之旨，並聽取當事人、代
    理人、辯護人及輔佐人之意見後，裁定進行簡式審判程序，
    刑事訴訟法第273 條之1 第1 項定有明文。經核本件被告陳
    安忠所犯係死刑、無期徒刑、最輕本刑為三年以上有期徒刑
    以外之罪，其於準備程序中就被訴之事實為有罪陳述，經法
    官告知簡式審判程序之旨，並聽取公訴人、被告之意見後，
    本院爰依首揭規定，合議裁定由受命法官獨任進行簡式審判
    程序，合先敘明。
二、上開犯罪事實，業據被告陳安忠於本院準備程序及審理中坦
    認不諱（見本院卷第17、20頁），並有證人即告訴人翟亞崙
    於偵查中指訴歷歷（見99年度他字第4688號偵查卷宗第3 至
    4 、14、57頁），且有證人鄭建勳於偵查中證述明確（見10
    0 年度偵緝字第1293號偵查卷宗第45至46頁），復有財政部
    臺北市國稅局95年度綜合所得稅各類所得資料清單、各類所
    得扣繳暨免扣繳憑單、財政部臺灣省北區國稅局新莊稽徵所
    100 年7 月7 日北區國稅新莊一字第1001017506號函各1 件
    （見99年度他字第4688號偵查卷宗第16、31頁及100 年度偵
    緝字第1293號偵查卷宗第51至71頁），足認被告陳安忠自白
    與事實相符，本件事證明確，犯行洵堪認定。
三、按所得稅之扣繳義務人依所得稅法第89條第3 項填發之免扣
    繳憑單，或依同法第92條開具之扣繳憑單，其用意在於稽徵
    機關蒐集及掌握課稅資料，以利稅捐之核課，就營利事業所
    得稅核課觀點而言，上開所稱原始憑證，依應所得稅法及相
    關法令規定辦理。而營利事業所得稅查核準則第71條第11款
    規定「薪資支出之原始憑證，為收據或簽收之名冊，其由工
    會或合作社出具之收據，應另附工人之印領清冊，職工薪資
    如係送交銀行分別存入各該職工帳戶者，應以銀行蓋章證明
    存入之清單予以認定」，同條第9 款規定「薪資支出，未依
    法扣繳所得稅款者，除應通知限期補繳，補報扣繳憑單並依
    法處罰外，依本條有關規定予以認定」。是扣繳暨免扣繳憑
    單在稅法上並非認定薪資支出之原始憑證，自難認屬商業會
    計法第15條原始憑證之範圍。在扣繳暨免扣繳憑單上為不實
    之填載，僅能依其情節論以其他罪名，尚不成立商業會計法
    第71條之罪（最高法院92年台上第6116號判決參照）。又獨
    資商業以不正當方法逃漏稅捐，因納稅義務人為該獨資商業
    ，其所觸犯稅捐稽徵法第41條之罪之犯罪或受罰主體，仍為
    獨資商業，而非獨資商業負責人，僅因基於刑事政策上之考
    慮，同法第47條第1 款將納稅義務人應處徒刑之規定，轉嫁
    於獨資商業負責人。是獨資商業負責人依該條款而適用徒刑
    之處罰，乃屬代罰之性質，並非因其本身之犯罪而負行為責
    任，自與其本身為犯罪主體所犯其他罪名間，無從成立想像
    競合犯。本件被告陳安忠於95年9 月29日起至97年7 月3 日
    止係獨資商業「千德針織廠」之名義負責人，揆諸上開說明
    ，該獨資商業涉犯稅捐稽徵法第41條詐術逃漏稅捐之有期徒
    刑之刑責應轉嫁於其本人，自甚明確。
四、核被告陳安忠所為，係犯刑法第216 條、第215 條行使業務
    上登載不實文書罪、稅捐稽徵法第47條第1 款、第41條之詐
    術逃漏稅捐罪。其偽造之低度行為，應為行使之高度行為所
    吸收，不另論罪。其所犯上開2 罪之間，犯意各別，罪名不
    同，應分論併罰之。其預見黃建誌請其擔任「千德針織廠」
    之名義負責人，而不實際從事業務，該「千德針織廠」經辦
    會計之人員可能以虛報薪資之方式逃漏稅捐等情有所認識，
    竟仍基於幫助明知為不實之事項，而記入扣繳憑單正犯之不
    確定故意，而提供名義為登記負責人資以助力，雖並未參與
    該犯罪行為之實行，仍應屬幫助他人實行犯罪行為，為幫助
    犯，應依刑法第30條第2 項規定減輕其刑。爰審酌被告僅為
    順利辦理貸款，竟同意擔任「千德針織廠」之名義負責人，
    遂將其所有國民身分證件交付給黃建誌之犯罪動機、目的、
    手段、對被害人造成之損害、所逃漏稅捐之金額暨犯罪後坦
    承犯行，態度尚佳等一切情狀，分別量處如主文所示之刑，
    並諭知易科罰金之折算標準。末查被告犯罪後，中華民國九
    十六年罪犯減刑條例業已制定，經總統於96年7 月4 日公布
    ，並自同年月16日起生效施行，核本件被告之犯罪時間、罪
    名等項，均合於該條例第3 條所定之減刑條件，且未具備同
    條例第5 條所定不得減刑之情事，應依該減刑條例第2 條第
    1 項第3 款之規定，分別減其宣告刑二分之一，並均諭知易
    科罰金之折算標準，且定其應執行之刑，及諭知易科罰金之
    折算標準。
據上論斷，應依刑事訴訟法第273 條之1 第1 項、第299 條第1
項前段，稅捐稽徵法第47條第1 項第3 款、第41條，刑法第11條
前段、第216 條、第215 條、第30條第2 項、第41條第1 項、第
51條第5 款，刑法施行法第1 條之1， 中華民國96年罪犯減刑條
例第2 條第1 項第3 款、第7 條、第9 條、第10條第1 項，判決
如主文。
本案經檢察官黃子溎到庭執行職務。
中    華    民    國   100    年    10    月    12    日
                  刑事第二庭    法  官  連雅婷
以上正本證明與原本無異
如不服本判決應於送達後10日內向本院提出上訴狀
                                書記官  郭晉良
中    華    民    國   100    年    10    月    12    日
附錄本案論罪科刑法條全文：
刑法第216條（行使偽造變造或登載不實之文書罪）
行使第210 條至第215 條之文書者，依偽造、變造文書或登載不
實事項或使登載不實事項之規定處斷。
刑法第215條（業務上文書登載不實罪）
從事業務之人，明知為不實之事項，而登載於其業務上作成之文
書，足以生損害於公眾或他人者，處3 年以下有期徒刑、拘役或
5 百元以下罰金。
稅捐稽徵法第41條（逃漏稅捐之處罰）
納稅義務人以詐術或其他不正當方法逃漏稅捐者，處5 年以下有
期徒刑、拘役或科或併科新台幣6 萬元以下罰金。
稅捐稽徵法第47條（法人或非法人團體負責人之刑責）
本法關於納稅義務人、扣繳義務人及代徵人應處徒刑之規定，於
下列之人適用之：
一、公司法規定之公司負責人。
二、民法或其他法律規定對外代表法人之董事或理事。
三、商業登記法規定之商業負責人。
四、其他非法人團體之代表人或管理人。